最高法院刑事裁定　　　　　　　　　　110年度台抗字第184號
抗　告　人　許芳源



上列抗告人因殺人未遂案件，不服臺灣高等法院高雄分院中華民
國109年11月27日駁回其聲請再審之裁定（109 年度聲再字第147
號），提起抗告，本院裁定如下：
    主  文
抗告駁回。         
    理  由
一、刑事訴訟法第420 條第1項第6款規定：「有罪之判決確定後
    ，因發現新事實或新證據，單獨或與先前之證據綜合判斷，
    足認受有罪判決之人應受無罪、免訴、免刑或輕於原判決所
    認罪名之判決者」，為受判決人之利益，得聲請再審；同條
    第3 項規定：「第1項第6款之新事實或新證據，指判決確定
    前已存在或成立而未及調查斟酌，及判決確定後始存在或成
    立之事實、證據」。是以，得據為受判決人之利益聲請再審
    之「新事實」、「新證據」，固不以有罪判決確定前已存在
    或成立而未及調查斟酌者為限，其在判決確定後始存在或成
    立之事實、證據，亦屬之；然新事實、新證據仍須於單獨觀
    察，或與先前之證據綜合判斷，得以合理相信其足以動搖原
    確定之有罪判決，使受有罪判決之人應受無罪、免訴、免刑
    或輕於原判決所認罪名之判決者，始足當之。如聲請再審之
    原因，僅係對原確定判決認定事實之爭辯，或對原確定判決
    採證認事職權之行使，任意指摘，或對法院依職權取捨證據
    持相異評價，原審法院即使審酌上開證據，亦無法動搖原確
    定判決，應認不符合聲請再審之規定。
二、原裁定意旨略以：
  ㈠抗告人許芳源對原審法院99年度上訴字第510 號判決關於維
    持第一審判決論處其殺人未遂罪刑部分（經本院100 年度台
    上字第5778號刑事判決以抗告人之上訴不合法律上之程式駁
    回，下稱原確定判決），依刑事訴訟法第420 條第1項第6款
    規定聲請再審。
  ㈡抗告人提出所謂新證據「賓士車標準安全及輔助系統」於發
    生衝撞事故具自動熄火、自動關閉側窗及天窗等功能，據以
    主張其所駕駛賓士廠牌E200車款自用小客車，遭梁家瑋駕駛
    富豪廠牌自用小客車衝撞2 次，以及邱仁暉和張天勤持球棒
    攻擊其駕駛座前方和車窗，造成該自用小客車熄火。抗告人
    因認「賓士車標準安全及輔助系統」作用，而出於正當防衛
    之意思，持槍朝富豪廠牌自用小客車射擊，並無防衛過當云
    云。
    然查，抗告人於第一審審理時供稱：我連續開槍後，拿球棒
    的人就閃開了，我啟動車輛倒車離開等語，可見抗告人可隨
    時駕車離開現場，並非車輛不能啟動。又上開自用小客車之
    左前車窗遭邱仁暉以球棒砸出40乘以35公分之破洞，足供抗
    告人將手槍伸出窗外對空鳴槍示警。則抗告人於遭梁家瑋、
    邱仁暉及張天勤等撞車、砸車不法侵害時所為槍擊，固屬正
    當防衛，但依當時客觀情狀，尚可選擇其他最低損害之防衛
    方式，抗告人捨此不為，竟持制式手槍朝其知情有人所在車
    內之前座位置，密集射擊5 發子彈，其防衛方式及強度與當
    時不法侵害程度，並不相當，已超越正當防衛所必要之程度
    ，且其使用之手段足以致人於死，自屬防衛過當。抗告人所
    指「賓士車標準安全及輔助系統」之衝撞事故自動熄火、自
    動關閉側窗及天窗等功能，不論係單獨或與原確定判決調查
    審酌之證據綜合判斷，均不足以動搖原確定判決，自非聲請
    再審事由所指新證據。至抗告人聲請向中華賓士公司函詢上
    開型號自用小客車遭衝撞後是否會因而熄火一節，核無必要
    。應認其聲請再審，為無理由，予以駁回等旨。已詳敘其論
    斷之理由，尚無不合。
三、抗告意旨仍執聲請再審之相同說詞，對於原裁定已詳為論斷
    說明之事項，再事爭論，或提出與聲請再審事由缺乏直接關
    聯之司法新聞單純表述個人意見，漫指原確定判決採證違法
    、重要證據漏未審酌云云，而未具體指摘原裁定所為論斷說
    明，有何違法、不當之情形。應認本件抗告為無理由，予以
    駁回。
據上論結，應依刑事訴訟法第412條，裁定如主文。
中    華    民    國   110    年    10    月    7     日
                  刑事第七庭審判長法  官  李  錦  樑  
                                  法  官  蔡  彩  貞  
                                  法  官  吳  淑  惠  
                                  法  官  邱  忠  義  
                                  法  官  林  孟  宜  
本件正本證明與原本無異
                                  書記官
中    華    民    國   110    年    10    月    18    日